最高法院刑事判決　　　　　　九十六年度台上字第四一八九號
上　訴　人　甲○○
　　　　　　　　　　號
　　　　　　乙○○
　　　　　　　　　　11號
　　　　　　丙○○
　　　　　　丁○○
　　　　　　　　　　巷17號
上列上訴人等因偽造文書案件，不服台灣高等法院中華民國九十
三年十一月二十三日第二審判決（九十二年度上訴字第三六七四
號，起訴案號：台灣板橋地方法院檢察署九十年度偵續二字第六
號），提起上訴，本院判決如下：
    主  文
原判決關於甲○○、乙○○、丙○○、丁○○部分均撤銷，發回
台灣高等法院。
    理  由
本件原判決撤銷第一審關於諭知上訴人甲○○、乙○○、丙○○
、丁○○均無罪部分之判決，改判均論處上訴人等共同連續行使
偽造私文書，足以生損害於他人罪刑，固非無見。
惟查：一、有罪判決書所記載之犯罪事實，為論罪科刑適用法律
之基礎，故凡於適用法律有關之重要事項，必須詳加認定，明確
記載，然後於理由內敘明犯罪事實所憑之證據及認定之理由，始
足為適用法律之依據。原判決事實欄載稱：上訴人等共同基於行
使偽造私文書之概括犯意，於偽造大陸地區廣州從化市展笙五金
塑膠有限公司（下稱展笙公司）董事長林盟哲簽名之「董事會會
議記錄」後，持以向廣州市工商管理局行使辦理法人等各項變更
手續；另偽造廣州華祥陶瓷工業有限公司（下稱華祥公司）之「
土地使用權轉讓合同書」，將原屬於華祥公司坐落於廣州從化市
鰲頭鎮向兔村一０六國造地段之土地使用權讓與展笙公司；復製
作內容不實之「土地登記委託書」、「申請書」、「土地登記法
人代表身分證明書」，持以向廣州地區之該管機關為土地使用權
轉讓登記各等情，認上訴人等所為均成立刑法第二百十六條、第
二百十條之行使偽造私文書罪。但上訴人等縱有如原判決所認定
偽造上述文書之事實，其等於偽造後，係如何確持以行使而為上
開之各項登記？原判決未敘明認定之依據及理由，自難謂無理由
不備之違誤。二、依原判決事實欄第一項之記載，似謂上訴人等
所為上述偽造文書之犯行，係〔委由乙○○〕分別以偽刻華祥公
司及林盟哲之印章、盜蓋展笙公司印文、偽簽林盟哲簽名署押等
，而完成偽造之行為，並據以行使等情，其理由第一項則謂：上
述偽造之土地使用權轉讓合同書、土地登記委託書、申請書、土
地登記法人代表身分證明書、土地登記委託書等，「甲○○亦承
認係為其簽名，足見被告甲○○、丙○○、乙○○、丁○○等人
有犯意之聯絡，而〔推由代表人即被告甲○○處理〕，被告甲○
○於檢察官偵查時稱不知有該記錄，自無可信」等語（見原判決
第六頁）；其對於前揭實際擔任實行偽造文書及行使之人，究竟
為乙○○抑為甲○○，前後認定不一，自嫌理由矛盾。三、證人
林中歷於偵查中結證：「當時戊○○在大陸要成立展笙公司，有
提供土地當出資，該股讓與我與戊○○的弟弟林禹利一人一半，
土地出資算二股，其中一股讓與林祐辰」、「（有無出資現金？
）沒有，是土地股」、「（土地出資是否將土地使用權讓予公司
？）是的」，告訴人戊○○亦稱：「（土地部分折算多少現金？
）一百萬人民幣，折算二股」、「是該股用我弟弟林禹利名義，
但實際上林中歷與林禹利仍是合股，只是由我弟弟一人出名」各
等語，復有丙○○等提出之契約書、協議書在卷可憑（見本案八
十七年度偵續字第一六一號卷第一三六至一三八、一四四、一四
五頁），其等所供土地出資即似非無稽。則倘該土地使用權確係
告訴人提供予林中歷等在展笙公司之出資，已為告訴人所肯認，
是否即有將該土地使用權辦理讓與展笙公司，以使該公司取得其
等出資之必要，否則林中歷等人又何能完成出資之履行？而上訴
人等縱有原判決所認定辦理土地使用權讓與展笙公司之情事，如
係出於為公司履行收取該出資之行為，又何會足以生損害於告訴
人及展笙公司等？即俱非無疑。原審未詳加調查釐清，遽認定上
訴人等此部分亦屬行使偽造私文書之行為，自嫌調查職責未盡，
難昭折服。以上或為上訴意旨所指摘，或為本院得依職權調查之
事項，應認原判決關於上訴人甲○○、乙○○、丙○○、丁○○
部分均有撤銷發回更審之原因。
據上論結，應依刑事訴訟法第三百九十七條、第四百零一條，判
決如主文。
中　　華　　民　　國　九十六　年　　八　　月　　二　　日
                      最高法院刑事第六庭
                          審判長法官  呂　潮　澤
                                法官  吳　昆　仁
                                法官  孫　增　同
                                法官  趙　文　淵
                                法官  吳　　　燦
      本件正本證明與原本無異
                                      書  記  官
中　　華　　民　　國　九十六　年　　八　　月　　七　　日
                                                      Ｋ
